臺灣板橋地方法院交通事件裁定　　　100 年度交聲字第3394號
原處分機關　交通部公路總局臺北區監理所
異　議　人
即受處分人　連佳琪
上列異議人即受處分人因違反道路交通管理處罰條例案件，對於
交通部公路總局臺北區監理所100 年10月4 日所為之處分（原處
分案號：北監營裁字第裁40-C00000000號）聲明異議，本院裁定
如下：
    主  文
異議駁回。
    理  由
一、原處分意旨略以：異議人即受處分人（下稱異議人）連佳琪
    所有之車號BA9- 821號重型機車，於民國99年10月26日上午
    7 時44分許，為臺北縣（現改制為新北市，下同）政府警察
    局板橋分局交通分隊員警在臺北縣板橋市（現改制為新北市
    板橋區，下同）浮洲橋，發現有沿快車道往板橋方向以其他
    危險方式駕車之違規行為，該名員警目睹後遂自後方拍照存
    證，並依道路交通管理處罰條例第43條第1 項第1 款規定製
    單逕行舉發，嗣異議人因至原處分機關查詢獲悉遭裁罰，遂
    於100 年9 月8 日向原處分機關提出申訴，經原處分機關函
    請舉發單位調查結果，仍認異議人有前開違規行為，原處分
    機關乃於100 年10月4 日依前開條例第43條第1 項第1 款、
    第63條第1 項第3 款（漏引『第63條第1 項第3 款』）、第
    24 條 第1 項第3 款（漏引『第1 項第3 款』）之規定，裁
    處異議人罰鍰新臺幣（下同）1 萬8,000 元，並記違規點數
    3 點，且應參加道路安全講習等語。
二、本件異議意旨略以：
（一）異議人所有之上開車輛於99年10月26日上午7 時44分同時
      、同地，已遭同一單位警員逕行舉發取締違反道路交通管
      理處罰條例45條第13款（不在規定車道行駛），且已裁罰
      完畢，迄今均未收受任何罰單或催繳通知書。
（二）本件係因發現員警在橋樑上以相機拍照，情急之下以腳暫
      時擋住車牌號碼，並無以危險方式在道路上駕駛機器腳踏
      車之意圖。
（三）依交通部81年2 月18日交路（81）字第005578號函之意旨
      ，凡以各種手段致科學儀器不能辨認其號牌者，應依道路
      交通管理處罰條例第13條第1 款舉發及裁罰，是本件員警
      誤解法規以雙重標準認定違規事實，實有失法規之公平性
      且不符比例原則，為此具狀聲明異議，請求撤銷原處分云
      云。
三、按道路交通管理處罰條例所稱之「車輛」，係指在道路上以
    原動機行駛之汽車（包括機器腳踏車）或以人力、獸力行駛
    之車輛；道路交通安全規則所稱之「汽車」，係指在道路上
    不依軌道或電力架線而以原動機行駛之車輛（包含機器腳踏
    車），道路交通管理處罰條例第3 條第8 款、道路交通安全
    規則第2 條第1 項第1 款定有明文。又按汽車駕駛人，駕駛
    汽車在道路上蛇行，或以其他危險方式駕車者，處6,000 元
    以上2 萬4,000 元以下罰鍰，並當場禁止其駕駛，並吊扣該
    汽車牌照3 個月及應接受道路交通安全講習，道路交通管理
    處罰條例第43條第1 項第1 款、第4 項前段、第5 項前段、
    第24 條 第1 項第3 款亦分別定有明文。且汽車駕駛人違反
    道路交通管理處罰條例第43條規定者，除應依原條款處罰鍰
    外，並記違規點數3 點，道路交通管理處罰條例第63條第1
    項第3 款亦有明定。
四、經查：
（一）本件異議人連佳琪所有之車號BA9-821 號重型機車，於民
      國99年10月26日上午7 時44分許，行經臺北縣板橋市浮洲
      橋往板橋方向時，為臺北縣政府警察局板橋分局交通分隊
      員警拍照存證，並依道路交通管理處罰條例第43條第1 項
      第1 款規定製單舉發，嗣異議人不服舉發，於100 年9 月
      8 日向原處分機關陳述意見，原處分機關函請舉發單位調
      查結果，認異議人確有「以危險方式在道路上駕駛機器腳
      踏車」之違規行為，遂於100 年10月4 日以北監營裁字第
      裁40-C00000000號違反道路交通管理事件裁決書（下稱裁
      決書），依道路交通管理處罰條例第43條第1 項第1 款、
      第63條第1 項第3 款、第24條第1 項第3 款之規定，裁處
      異議人罰鍰1 萬8,000 元，記違規點數3 點，並應參加道
      路交通安全講習等情，有臺北縣政府警察局北縣警交大字
      第C00000000 號舉發通知單、交通部公路總局臺北區監理
      所受理民眾交通違規陳述單、新北市政府警察局板橋分局
      100 年9 月21日新北警板交字第1000039432號函、上開裁
      決書各1 份在卷可稽，合先敘明。
（二）異議意旨雖以「因發現員警在橋樑上以相機拍照，情急之
      下以腳暫時擋住車牌號碼，並無以危險方式在道路上駕駛
      機器腳踏車之意圖」云云置辯，惟按駕駛人騎乘機車之時
      ，應將雙手平順握於機車把手上以控制行車方向及車速，
      身體則應端正平穩坐於機車坐墊上，同時雙腳應置放於機
      車前方腳踏板或機車兩側突出供腳踏之橫桿處，如此始能
      維持身體及車輛平衡，並能適時於車輛因故停止之際，立
      即利用雙腳著地支撐車輛，以免機車傾倒，是以騎乘機車
      之時，駕駛人不依上開方式駕駛，將導致車輛無法平衡而
      向左側或右側傾倒，甚至於因車輛失去支撐而傾倒於路面
      上，已然影響駕駛人本身及道路上其他車輛及用路人之安
      全自明。查本件異議人所有之重型機車確有於上開時、地
      ，為逃避警方取締而驟然將身體左傾、左腳伸至車後以腳
      掌遮蔽機車號牌，以此反常之方式騎乘機車，業如前述，
      揆諸前揭說明，此舉非但造成機車之重心偏移，且無法安
      全控制機車之行止，況依舉發照片所示，上該機車與其左
      側之自小客車距離甚近，倘遇突發狀況更難採取必要之安
      全措施，亦可能危及其他用路人之行車安全，應屬於以危
      險方式駕車之行為，是異議人上開所辯，尚不足採為其有
      利之認定。準此，則原處分機關依據上述規定對異議人裁
      罰並無違誤，異議人以該違規行為應該當同條例第13條第
      1 款云云，恐有誤解。
（三）另異議人所有之前揭機車於上開時、地，已有「機車行駛
      禁行車道」之違規行為，自先已違反道路交通管理處罰條
      例第45條第13款之規定。嗣異議人為逃避警方之取締，又
      有「以危險方式在道路上駕駛機器腳踏車」之違規事由，
      上開二種交通違規行為行為態樣不同，兩者顯然無法出於
      單一與同種類之意思決定，且依通常經驗判斷仍可辨別上
      開二種交通違規行為之前後關係，再由第三者觀察之要素
      上，亦難認上開二種交通違規行為為一行為，且上開二種
      交通違規行為亦非屬於法律上一行為之概念（構成要件一
      行為或繼續、連續違法行為），是本件受處分人既於駕車
      之初先有一違反法定作為或不作為義務之行為（即駕駛機
      器腳踏車，不得行駛於禁行機車之車道），隨即於警方取
      締過程中發生另一新的違反交通法規之行為（以危險方式
      在道路上駕駛機器腳踏車），顯係屬前後可分之二個行為
      ，原處分機關分別予以裁罰，於法亦無違誤。
（四）又本件違規通知單已於99年11月4 日送達於異議人連佳琪
      位於「新北市○○區○○路10 1號9 樓」之住所，而上開
      送達地址核與本院依職權查詢之異議人戶籍地址相符，此
      有戶役政連結作業系統查詢報表1 紙在卷可憑，復核諸異
      議人聲明異議狀上所載之住所亦為「新北市○○區○○路
      101 號9 樓」，是堪認該址確屬異議人實際得受領文書之
      處所無誤。又觀之上開送達證書，郵政機關人員送達違規
      通知單於上址時，因未獲會晤應受送達人本人，乃由該址
      公寓大廈管理委員會管理員代為收受，此亦有蓋有該管理
      委員會收發章及管理員簽名之掛號郵件收件回執1 紙附卷
      可稽。按處理違反道路交通管理事件，有關文書送達之程
      序，依行政程序法之規定，違反道路交通管理事件統一裁
      罰基準及處理細則第5 條定有明文；而依行政程序法第73
      條第1 項規定，文書之送達於應送達處所不獲會晤應受送
      達人時，得將文書付與有辨別事理能力之同居人、受雇人
      或應送達處所之接收郵件人員。本件原舉發機關將前開違
      規通知單向異議人為送達時，業由應送達處所之接收郵件
      人員於99年11月4 日收受，足認上開舉發通知單已依前揭
      行政程序法規定合法送達，自生合法送達之效力，職是，
      異議人執前詞置辯，尚非足採。
（五）至異議人另以本件處罰罰鍰1 萬8,000 元，顯然不符比例
      原則云云置辯。惟汽車駕駛人，駕駛汽車在道路上蛇行，
      或以其他危險方式駕車者，處6 千元以上，2 萬4 千元以
      下罰鍰，此乃立法者考量此等行為之行為人違反交通法規
      義務之情節重大、責難程度（可非難性）高、對行車安全
      所生之危害等情，故將罰鍰額度提高，且賦予主管機關裁
      量之空間，主管機關並在此裁量範圍內根據違規情節、違
      規車種、到案時間等情，訂定違反道路交通管理事件統一
      裁罰標準表，則原處分機關依上開道路交通管理處罰條例
      第43條第1 項第1 款、違反道路交通管理事件統一裁罰標
      準表之規定，裁處異議人罰鍰1 萬8,000 元，並無裁量逾
      越、濫用等裁量瑕疵情事存在。
五、據上論斷，應依道路交通案件處理辦法第19條，裁定如主文
    。
中    華    民    國   100    年    12    月    29    日
                        刑事第九庭  法  官  張誌洋
以上正本證明與原本無異。
如不服本裁定應於送達後5 日內向本院提出抗告狀。
                                    書記官  張桐嘉
中    華    民    國   100    年    12    月    30    日